【裁判字號】    92,訴緝,53
【裁判日期】    920918
【裁判案由】    違反臺灣地區與大陸地區人民關係條例等
【裁判全文】
臺灣臺南地方法院刑事判決                          九十二年度訴緝字第五三號
    公  訴  人  臺灣臺南地方法院檢察署檢察官
    被      告  甲○○
右列被告因違反台灣地區與大陸地區人民關係條例等案件，經檢察官提起公訴（九十
一年度偵字第一二二七五號、九十一年度偵字第一二七二五號），本院判決如左：
    主  文
甲○○共同連續違反不得使大陸地區人民非法進入臺灣地區規定，處有期徒刑陸月，
如易科罰金，以參佰元折算壹日。緩刑肆年。
    事  實
一、甲○○明知大陸地區人民未經許可，不得以非法方法入境台灣地區，惟為圖綽號
    「阿福」真實姓名年籍不詳之成年男子、江美篁（另經台灣台南地方法院檢察署
    檢察官偵查中）等人允諾給付其等新台幣（下同）三萬元之「人頭費」做為假結
    婚之代價，甲○○遂與綽號「阿福」、江美篁等人共同基於使大陸地區人士非法
    進入台灣，及行使使公務員將不實事項登載於職務上所掌公文書之概括犯意聯絡
    ，由綽號「阿福」等人先行安排甲○○於民國八十九年九月間前往大陸地區黑龍
    江省處，而於八十九年九月六日與大陸地區女子吳豔梅共同至大陸地區黑龍江省
    公證處完成公證結婚之手續。甲○○明知其與吳豔梅間之婚姻欠缺結婚真意為無
    效之婚姻，竟仍持在大陸地區黑龍江省公證處製作之結婚證書及經「財團法人海
    峽交流基金會」（下稱海基會）之認證書等文書，於同年十月九日至台南市南區
    戶政事務所填具「結婚登記申請書」，申請辦理結婚之戶籍登記，致使該戶政事
    務所不知情之公務員陷於錯誤，而將上開不實結婚事項登載於職務上所掌之戶籍
    登記簿，足生損害於戶政機關對結婚登記及戶籍資料管理之正確性。再由甲○○
    基於同一目的，持上開記載不實之戶籍登記簿所制作之戶籍謄本，及填具之大陸
    地區人民進入台灣地區旅行證申請書、保證書、委託書等相關文件，向內政部警
    政署入出境管理局（下稱入出境管理局）申請配偶來台探視而為行使前揭使公務
    員登載不實之文書。經入出境管理局核准吳豔梅入境，並發給入境許可證後，旋
    由甲○○前往機場接待吳豔梅入境，並將大陸地區女子吳豔梅帶往台南市警察局
    第五分局辦理暫住人口登記，以此種非法手段使大陸地區人民吳豔梅進入台灣地
    區。吳豔梅進入台灣地區後，旋即自行離去打工。嗣於九十年六月間吳豔梅居留
    台灣期限到期，甲○○與綽號「阿福」者及江美篁，為使吳豔梅得以再以假結婚
    方式入境台灣打工，明知二人並無離婚之真意，竟仍承前使公務員登載不實之概
    括犯意聯絡，由甲○○於九十年六月二十九日至台南市南區戶政事務所，申辦其
    與吳豔梅之離婚登記，使戶政事務所公務員將此虛偽不實之事項，登載於職務上
    所掌公文書上，足以生損害於戶政機關對於戶籍管理之正確性。甲○○藉此圖利
    後，食髓知味，復與綽號「阿福」、江美篁等人，承前揭使大陸地區人士非法進
    入台灣，及行使使公務員將不實事項登載於職務上所掌公文書之概括犯意聯絡，
    同意以相同對價，由綽號「阿福」等人再次安排甲○○於九十年十一月間再次前
    往大陸地區福建省，而於九十年十二月二十八日，與大陸地區女子鄧秀珠共同至
    大陸地區福建省公證處完成公證結婚之手續。甲○○明知其與鄧秀珠間之婚姻欠
    缺結婚真意為無效之婚姻，竟仍持其在大陸地區福建省公證處製作之結婚證書及
    經海基會之認證書等文書，於九十一年一月十九日至台南市南區戶政事務所填具
    「結婚登記申請書」，申請辦理結婚之戶籍登記，致使該戶政事務所不知情之公
    務員陷於錯誤，而將上開不實結婚事項登載於職務上所掌之戶籍登記簿，足生損
    害於戶政機關對結婚登記及戶籍資料管理之正確性。再由甲○○基於同一目的，
    持上開記載不實之戶籍登記簿所制作之戶籍謄本，及填具之大陸地區人民進入台
    灣地區旅行證申請書、保證書、委託書等相關文件，向入出境管理局申請配偶來
    台探視而行使前揭使公務員登載不實文書，經入出境管理局核准鄧秀珠入境，並
    發給入境許可證後，旋由甲○○接待鄧秀珠入境，並將大陸地區女子鄧秀珠帶往
    台南市警察局第五分局辦理暫住人口登記，以此種非法手段使大陸地區人民鄧秀
    珠進入台灣地區。鄧秀珠進入台灣地區後，旋即自行離去打工。
二、案經台南市警察局移送暨台灣台南地方法院檢察署檢察官自動檢舉偵查起訴。
    理  由
一、右揭犯罪事實業據被告甲○○於偵審中供承不諱，並有扣案結婚公證書、居民財
    團法人海峽交流基金會證明、委託書、戶籍謄本、大陸地區人民進入台灣地區旅
    行證申請書各一紙（均影本）在卷可稽，被告甲○○於偵審中之自白與事實相符
    ，堪以採信。被告甲○○犯行明確，堪以認定，應依法論科。
二、核被告甲○○所為係犯刑法第二百十六條、第二百十四條之行使使公務員登載不
    實公文書罪。又被告甲○○以前開方法，使大陸地區女子吳豔梅、鄧秀珠非法進
    入台灣地區，違反台灣地區與大陸地區人民關係條例第十五條第一款使大陸地區
    人民非法入境，應論以同法第七十九條第一項之使大陸地區人民非法進入臺灣地
    區罪。被告甲○○使公務員登載不實事項於其職務上所掌公文書之低度行為，應
    為行使該文書之高度行為所吸收，不另論罪。另被告甲○○與綽號「阿福」者、
    江美篁等人就前開二罪之實施，分別具有共同犯意及行為分擔，均為共同正犯。
    又被告甲○○先後二次行使使公務員登載不實之文書，並使大陸女子吳豔梅、鄧
    秀珠非法入境台灣等犯行，時間均係緊接，觸犯構成要件相同之罪名，顯均係基
    於概括犯意為之，均為連續犯，應分從一重處斷，並均加重其刑，又被告甲○○
    所犯上開二罪間，有方法結果之牽連關係，為牽連犯，應從一重之使大陸地區人
    民非法進入臺灣地區罪論處。爰審酌被告甲○○圖謀人頭費用之私利而犯本案、
    犯罪手段、所得、其犯行對台灣社會治安之影響、犯罪後於偵審中均坦承犯行之
    態度等一切情狀，量處如主文所示之刑，並諭知易科罰金之折算標準。公訴意旨
    雖以被告甲○○所為影響社會治安，請求量處有期徒刑一年等語，惟本院審酌被
    告於偵審中均已就其犯行坦承不諱，承辦本案之警員吳中平於本院調查時亦結證
    稱：警方懷疑被告甲○○涉有前揭犯行時，即約請被告甲○○至警局訊問相關案
    情，被告甲○○於初次訊問時，即承認犯行，並將相關情節陳明等語（參見本院
    九十二年八月五日訊問筆錄），是堪認被告甲○○所為雖屬可議，然犯罪後非無
    悔意，認量處如主文所示之刑為適當，附此敘明。又查被告甲○○前未曾受有期
    徒刑以上刑之宣告，有卷附臺灣高等法院被告全國前案紀錄表一份在卷可憑。經
    此起訴審判，當知警惕，信無再犯之虞，本院認所宣告之刑均以暫不執行為適當
    ，並諭知緩刑四年，以啟自新。
據上論斷，應依刑事訴訟法第二百九十九條第一項前段，台灣地區與大陸地區人民關
係條例第七十九條第一項，刑法第十一條前段、第二十八條、第五十六條、第二百十
六條、第二百十四條、第五十五條、四十一條第一項前段、第七十四條第一款，罰金
罰鍰提高標準條例第一條前段、第二條，判決如主文。
本案經檢察官盧駿道到庭執行職務。
中      華      民      國    九十二    年      九      月     十八     日
                                  臺灣臺南地方法院刑事第四庭
                                          法  官   卓穎毓
右正本證明與原本無異。
如不服本判決，應於判決送達後十日內向本院提出上訴狀( 應附繕本 )。
                                          書記官   秦建華
中      華      民      國    九十二    年      九      月    二十三    日
附錄法條：
臺灣地區與大陸地區人民關係條例第十五條
  左列行為不得為之：
  一、使大陸地區人民非法進入臺灣地區。
  二、招攬臺灣地區人民未經許可使之進入大陸地區。
  三、使大陸地區人民在臺灣地區從事未經許可或與許可目的不符之活動。
  四、僱用大陸地區人民從事未經許可或與許可範圍不符之工作。
  五、居間介紹他人為前款之行為。
臺灣地區與大陸地區人民關係條例第七十九條
  違反第十五條第一款規定者，處五年以下有期徒刑、拘役或科或併科新台幣五十萬
  元以下罰金。
  以犯前項之罪為常業者，處一年以上七年以下有期徒刑，得併科新台幣一百萬元以
  下罰金。
  第一項之未遂犯罰之。
刑法第二百十六條
  行使第二百十條至第二百十五條之文書者，依偽造、變造文書或登載不實事項或使
  登載不實事項之規定處斷。
刑法第二百十四條
  明知為不實之事項，而使公務員登載於職務上所掌之公文書，足以生損害於公眾或
  他人者，處三年以下有期徒刑、拘役或五百元以下罰金。


司法院資訊處製作；財團法人民間司法改革基金會備份。
